臺灣高等法院高雄分院刑事判決　　九十一年度上訴字第一八四號
　　上　訴　人
　　即　被　告　乙○○
　　指定辯護人　本院公設辯護人李佩娟
右上訴人因強盜等案件，不服臺灣高雄地方法院九十年度訴字第一五九四號中華民國
九十年十二月十八日第一審判決（起訴案號：臺灣高雄地方法院檢察署九十年度偵字
第九七七七號），提起上訴，本院判決如左：
      主      文
原判決撤銷。
乙○○連續攜帶兇器強盜，累犯，處有期徒刑玖年，褫奪公權伍年；水果刀壹把、菜
刀壹把均沒收。
    事  實
乙○○於民國八十一年間，曾因肅清煙毒條例案件，經台灣高雄地方法院判處有期徒
刑三年，於八十五年七月十一日執行完畢，復於八十五年間，又因違反肅清煙毒條例
案件，經本院判處有期徒刑一年十月確定，於八十八年九月十二日執行完畢，猶不知
悔改，復意圖為自己不法所有，並基於概括之強盜犯意，連續：(一)於九十年五月十四
日十三時三十分許，在高雄縣橋頭鄉○○○路一○六號仙桃檳榔攤內，持其所有客觀
上足可供兇器使用之水果刀一把，以脅迫方式，使看管人員丙○○不能抗拒，而強取
置於攤上之現款新台幣（下同）三千七百元，得手後花用殆盡；(二)於九十年五月十五
日十二時三十分許，在高雄縣橋頭鄉○○路○路邊巷一之一號蘇檳榔攤內，持其所有
客觀上足可供兇器使用之菜刀一把，以脅迫方式使看管人員謝青芝不能抗拒，而強取
置於攤上之現款六千元，得手後花用殆盡；(三)為方便強盜，先於九十年五月二十一日
十九時許，在高雄市○○區○○路海洋技術學院前，意圖不法所有，竊取甲○○所有
而由許明哲使用中置放該處之車牌號碼ＺＧＬ－○八八號機車一輛，得手後旋即騎乘
該機車，於同日十九時四十分許，至高雄縣橋頭鄉○○○路二○一號蜜雪兒檳榔攤，
攜帶前開水果刀一把，假藉買飲料，俟攤內小姐林薏茹拿取商品回頭，即亮出該水果
刀，命林女不許出聲，並拿走櫃台上之銅板零錢八百二十元，得手後欲騎乘上開機車
離去時，嗣遭聞訊趕至之王進登、王進凱抓住衣領攔阻其離去，適為據報趕往現場之
員警制伏而當場查獲，並扣得其所有供犯罪所用之水果刀一把，嗣警方並循線在高雄
市○○區○○街五二巷二號乙○○住處起獲其所有供犯罪所用之菜刀一把。案經高雄
縣警察局岡山分局報請台灣高雄地方法院檢察署檢察官偵查起訴。
    理  由
一、訊據被告乙○○固坦認於前揭時、地，竊取機車一輛及三次強取檳榔攤內財物等
    事實，惟矢口否認涉犯強盜犯行，辯稱：前後三次搶錢時，伊均未持刀，其攜帶
    刀子僅係壯膽備用，並未實際取出，以強暴、脅迫被害人云云。惟查：
(一)、被告於前揭時地分持水果刀、菜刀，脅迫丙○○、謝青芝、林薏茹，致使不能抗
    拒，而強取置於檳榔攤上現款等事實，已據證人丙○○、謝青芝、林薏茹於警訊
    中指證甚詳，證人丙○○、謝青芝於原審中復為同一指證意旨之證陳在卷，被告
    復坦認於實施前揭三件行搶財物時，均攜帶水果刀、菜刀，並有水果刀、菜刀各
    一把扣案可資佐證，犯罪手法顯示，利用賣檳榔女子單獨照顧攤位機會，以佯詞
    使被害女子注意力轉移，以利其迅速奪取置於檳榔攤桌面上之現款，其於取款同
    時，均以另一手持刀，用意顯示一旦單身弱女子縱發現其取財過程，亦因見其手
    上有刀類凶器，必然不敢反抗，依三件取財過程細節以觀，被害人均係短暫轉身
    、回頭，即發現攤位上現款被搶，即取財過程，均現場一目瞭然，是三名被害證
    人一致證陳目睹被告手持刀類凶器，致其等本人均未立即新自防阻或追捕，自屬
    可預期，是縱被告無口出嚇語，其取財之一刻，客觀上已令各該被害女子陷於無
    法反抗之情境甚明。至被告於為事實(三)強盜事實前，先有竊取機車之事實，亦據
    被告坦認不諱，復據被害人甲○○證述在卷，並有贓物領據一紙附卷可稽。
(二)、被告就前揭劫財事實，固堅稱：行搶時未以刀類使被害人就範而取財，均僅係搶
    後「持水果刀恐嚇警告被害人不要追」等語，然被告劫取財物過程係「利用轉身
    ，出一手取財，另手則現實持有刀類，取得後即拔腿跑開」，過程一氣呵成，其
    以刀類對被害人示警，客觀上言之，其時間點尚未脫離強盜處所之檳榔攤場景內
    ，換言之，其劫財之繼續過程與其立即被人發現後取刀示人以嚇止，客觀上係同
    時地發生（蓋本件被害女子丙○○、謝青芝、林薏茹三人，並未立即親自為追捕
    之舉，自與目睹被告手中持刀示警有密切關係），顯示其舉刀示警以脅迫之點，
    係著手取財動作實施中之一環，而非取財作為已結束，嗣再發生持刀脅迫以脫免
    逮捕之形態亦明。至前揭事實(三)部分之事實，被告固否認取財時有持刀脅迫被害
    人，而被害人亦翻異警訊中所指證：「我至冰箱內取維士比、沙士要賣給他時，
    那名男子乙○○突然亮出一把水果刀叫我不許出聲，並拿走櫃台之銅板零錢後就
    逃跑」及原審中所稱：「我轉身去拿東西回過頭來時，他就持水果刀搶去三千七
    百元，搶劫過程中他沒有講話，但我看到他手裡拿刀心裡會害怕」等語，而改稱
    ：「：：他說要買維士比及飲料，我沒有注意他有帶什麼兇器：：，在搶錢過程
    中，他並沒有拿刀子威脅我，他搶錢後跑去騎車子時我才看到刀子」等語。似認
    被告取走林薏茹所看管檳榔攤上現款八百二十元時，根本未亮水果刀並對林女為
    脅迫，而與被告之辯詞相合。然被害人林薏茹初於警方所證述，已述明確然目睹
    被告亮出一把水果刀叫我不許出聲，其所描述之做案手法與被告緊接不久之前所
    為如上揭(一)、(二)劫財事實相合，即使於原審中仍證陳：「我看到他手裡拿刀，心
    裡會害怕」等語，參以證人王進登自始證陳：伊緊追被告時確見被告手中持刀之
    情（換言之，非因王進登追捕接近被告時，被告方臨時取出），並陳稱：「林薏
    茹在警察局時說被告有拿刀子：：」之語，足見其被搶之一刻，確然手中持有刀
    類之事實，證人林薏茹本院中所證稱：「他搶錢後跑去騎車子時，我才看到刀子
    」一語，顯無可採；至被告行搶時究有無口出嚇語一節，依前所述，被告既是持
    刀實施取財，而取財過程中果亦令被害人得以目擊其手中持刀事實而萌生內心恐
    懼，其有無語出嚇語，原無損於本件強盜取財之認定，然被告於本院證詞既現迴
    護心態，其先前原審中所為證詞自是難免亦有同一心態，前後審判中證述有所矛
    盾，相對於警訊中案發後之清晰記憶下所為陳述，本院認以其警訊中所述為可採
    ，爰據以為認定事實之基礎。至被告上揭事實(三)部分既強劫財物得逞，其於拔腿
    離開檳榔攤場景範圍，應認其強盜既遂犯行已告絡結，其後證人王進凱、王進登
    ，因聽聞林薏茹按警鈴，乃立即自檳榔攤後衝出（依證人王進登於本院證陳：被
    告已離開檳榔攤約兩步，衝出來時僅看到被告背影），並緊追在後，縱再發生強
    暴或脅迫情事，已是另一強盜行為結束後之緝兇過程，已與被告強盜事證成立無
    關，附此敘明。綜上所述，被告就強盜犯行所辯，殊無可採，本件強盜、竊盜事
    證明確，被告犯行均堪認定。
二、按水果刀、菜刀，客觀上均具威脅人體生命之危險，客觀上可供兇器使用，核被
    告本件強盜行為，均係持各該兇器為之，而有刑法第三百廿一條第一項第三款之
    情形，是核被告所為，係犯（修正後）刑法第三百三十條第一項加重強盜罪及刑
    法第三百二十條第一項竊盜罪。查，總統於九十一年一月三十日公佈廢止「懲治
    盜匪條例」，同日另公佈「刑法」增訂、修正條文，均於同年二月一日生效。本
    件被告強盜犯罪行為時，懲治盜匪條例尚未失效，其所為原係觸犯該條例第五條
    第一項第一款匪罪，其法定刑為「處無期徒刑、七年以上有期徒刑」，然本件
    行為時所適用之舊法，既經廢除，裁判時刑法修正條文就同一犯罪，法定刑規定
    為「處七年以上有期徒刑」，顯較前開行為時所適用之懲治盜匪條例所規定為輕
    ，依刑法第二條第一項前段規定，自應適用修正後刑法第三百三十條第一項加重
    強盜罪處罰。本件起訴時，懲治盜匪條例尚未失效，公訴人置懲治盜匪條例相關
    規定於不論，而逕認被告所犯係修正前刑法第三百三十條第一項加重強盜罪，自
    有未洽，為本院所不採，附此敘明。被告前開所竊機車與其後搶劫林薏茹財物之
    行為，時間緊接，其後亦供為搶劫得手後逃逸之交通工具，顯見竊盜機車與搶劫
    財物間，有方法結果牽連關係，應依牽連犯，從一重加重強盜罪處斷。被告前開
    加重強盜財物行為，時間緊接，所犯罪名相同，顯係基於概括之犯意反覆為之，
    應依刑法第五十六條連續犯之規定論以一罪。被告於民國八十一年間，曾因肅清
    煙毒條例案件，經台灣高雄地方法院判處有期徒刑三年，於八十五年七月十一日
    執行完畢，復於八十五年間，又因違反肅清煙毒條例案件，經本院判處有期徒刑
    一年十月確定，於八十八年九月十二日執行完畢等事實，已據被告供明，並有台
    灣高雄地方法院檢察署刑案資料查註記錄表及台灣高等法院被告全國前案紀錄表
    在卷可憑，茲於執行完畢後五年以內再犯有期徒刑以上之本罪，為累犯，應依刑
    法第四十七條之規定遞加重其刑（被告所犯盜匪罪法定刑無期徒刑部分不得加重
    ）。被告犯罪事證既明，原審法院對其論罪刑固非無見。惟查，本件被告所犯對
    檳榔攤取財部分，所犯均係強盜犯行，被告就上開犯罪事實(三)部分認成立準強盜
    犯行即有未洽；且本件裁判時，懲治盜匪條例業經總統公佈廢止生效，原審法院
    未及審酌，就被告強盜犯行，仍適用舊法即懲治盜匪條例第五條第一項第一款處
    罰，亦有未合。被告上訴意旨否認部分犯罪，固無理由，但原判決既有上開可議
    之瑕疵，自應由本院撤銷改判。審酌被告年輕力壯，不思以正當途徑取財，竟攜
    帶兇器強盜他人財物，惡性非輕，惟念其坦承部分犯行、深表悔意、態度良好，
    對被害人所生損害非大等情及其他一切情狀，爰量處如主文第二項所示之刑。依
    被告犯罪之性質，本院認褫奪公權之必要，爰宣告褫奪公權五年。扣案之水果刀
    一把、菜刀一把，均係被告所有供其犯罪所用之物，應依刑法第三十八條第一項
    第二款之規定宣告沒收。
據上論斷，應依刑事訴訟法第三百六十九條第一項前段、第三百六十四條、第二百九
十九條第一項前段，刑法第二條第一項前段、第五十六條、第三百二十條第一項、（
修正後）第三百三十條第一項、第五十五條、第四十七條、第三十七條第二項、第三
十八條第一項第二款，判決如主文。
本案經檢察官沈紹嘉到庭執行職務。
中    華    民    國      九十一     年      三        月    二十九  日
                              臺灣高等法院高雄分院刑事第八庭
                                  審判長法官  郭雅美
                                        法官  張盛喜
                                        法官  洪兆隆
右正本證明與原本無異。
如不服本判決應於收受本判決後十日內向本院提出上訴書狀，其未述上訴理由者，
並得於提起上訴後十日內向本院補提理由書狀（均須按他造當事人之人數附繕本)「
切勿逕送上級法院」。
                                      書記官  吳福連
中    華    民    國     九十一     年       四       月      二     日
附錄本判決論罪科刑之法條：
修正後刑法第三百三十條第一項：
刑法第三百二十一條第一項第三款：
犯竊盜罪而有左列情形之一者，處六月以上五年以下有期徒刑：
三、帶兇器而犯之者。
                                                                        Ｄ
